臺灣臺北地方法院刑事判決　　　　　　　96年度易字第2947號
公　訴　人　臺灣臺北地方法院檢察署檢察官
被　　　告　甲○○
選任辯護人　鄭文玲　律師
上列被告因背信案件，經檢察官提起公訴（96年度偵字第14027
號），本院判決如下：
    主  文
本件公訴不受理。
    理  由
一、公訴意旨略以：被告甲○○與告訴人乙○○係夫妻，因乙○
    ○之父親李福淼（已於民國94年12月6 日死亡）。被告明知
    李福淼於將其所有、坐落於臺北市○○區○○街330巷7弄14
    號2 樓之土地及建物（下稱系爭房地）移轉登記至告訴人名
    下，因告訴人忙碌無暇，故委由被告代為辦理過戶事宜，詎
    被告取得系爭房地之土地、建物權狀及李福淼之印鑑證明等
    資料後，竟意圖為自己不法所有，於93年1 月間，至臺北市
    松山地政事務所，將系爭房地移轉登記至其名下，違背其任
    務，致告訴人上開權利受有損害，因認被告涉犯刑法第342
    條第1 項背信罪嫌。
二、按告訴乃論之罪，其告訴應自得為告訴之人知悉犯人之時起
    ，於六個月內為之。告訴乃論之罪，其告訴已逾告訴期間者
    ，應諭知不受理之判決，並得不經言詞辯論為之，刑事訴訟
    法第237條第1項、第303條第3款、第307 條分別定有明文。
三、經查：
(一)本件被告雖被訴涉犯刑法第342條第1項背信罪，惟其為告訴人
  之配偶，業據告訴人於本院96年12月14日訊問時指述：伊與被
  告甲○○是夫妻關係，有身分證可證明，渠二人自85年結婚迄
  今，並共同生育有兩個小孩，老大是85年次，12歲、男的，老
  二是87年次，9 歲等語，亦為被告所是認，並有渠二人國分身
  分證影本及渠二人個人基本資料查詢表各一份在卷可佐。是被
  告係告訴人配偶，至為明確，故依刑法第343 條準用同法第32
  4第2項之規定，本件須告訴乃論。
(二)依據起訴書犯罪事實欄所載：「於93年1 月間，至臺北市松山
  地政事務所，將系爭房地移轉登記至其名下，違背其任務，致
  乙○○受有損害。」，亦即被告犯罪時間係93年1 月間，核與
  告訴人於本院96年12月14日訊問時指述：系爭臺北市○○區○
  ○街330巷7弄14號2樓房地及不動產於93年1月28日移轉登記在
  被告名下等語相符，並有臺北市松山地政事務所96年9月7日函
  及其檢附系爭房地登記用謄本、土地登記申請書、土地贈與所
  有權移轉契約書、建築改良物贈與所有權移轉契約書、李福淼
  及甲○○身分證影本、李福淼印鑑證明，臺北市政府92年11月
  28日函及其檢附贈與稅免稅證明書、土地所有權狀、建築改良
  物所有權狀、登記書，臺北市松山地政事務所96年6月29 日函
  及其檢附公告、收據、登記清冊、登記書、切結書等在卷可稽
  （見臺灣臺北地方法院檢察署96年度偵字第14027號卷第4至48
  頁）。是被告犯罪完成時間係93年1 月28日移轉登記完成之時
  ，洵堪認定。
(三)按告訴乃論之罪，依刑事訴訟法第237條第1項規定，其告訴應
  自得為告訴之人知悉犯人之時起，於六個月內為之，因此，被
  告之犯罪時間既為93年1 月28日，則本件告訴是否合法，所應
  審酌告訴人究竟係何時知悉被告上開犯行，詳查如下：
  1.告訴人於93年2 月間某日，即已明確告悉被告上開犯行之事
    實，業據告訴人於本院96年12月14日訊問時指述：「稅單是
    我太太被告收的。她在九十三年一月份收到，但我知道時間
    是在九十三年二月知道的，我知道房子過戶在被告名下。」
    、「（你在九十三年二月間知道上開臺北市○○區○○街33
    0 巷7弄14號2樓不動產移轉登記在甲○○名下，你很生氣，
    很生氣的原因？）因為她沒有經過我父親李福淼及我的同意
    ，把房子過繼在她名下。」等語綦詳（見本院卷第20頁反面
    ），與其於96年9月26日偵訊時指述：「甲○○在93年1月28
    日過戶，約二、三個月後，我收到稅單才發現」、「（何時
    甲○○拒絕辦理過戶？）94年就拒絕過戶給我」等語情節大
    致符合（見同上署96年度偵字第14027 號卷第72頁），並有
    台北市稅捐稽徵處松山分處92年12月30日、93年1月7日、93
    年1月8日印花稅繳款書及房屋稅繳款書、贈與稅土地增值稅
    免稅證明書等在卷可徵（見本院卷第34至36頁）。是告訴人
    告訴期間即應自93年2月某日即行起算，應堪認定。
  2.從而，告訴人之告訴期間既應自93年2 月某日即行起算，惟
    告訴人竟遲至96年5 月23日上午11時30分，始向臺灣臺北地
    方法院檢察署申告，有臺灣臺北地方法院檢察署申告案件報
    告、96年5 月23日詢問筆錄在卷可佐（見同上署96年度他字
    第5455號卷第1至2頁）。是告訴人之告訴顯已逾六個月之告
    訴期間，洵堪認定。
四、綜上，告訴人之告訴顯已逾告訴期間，揆諸上開規定，爰不
    經言詞辯論程序，逕為公訴不受理判決之諭知。
據上論斷，應依刑事訴訟法第303條第3 款、第307條判決如主文
。
中　　華　　民　　國　　96　　年　　12  月　 　31   　日
　　　　　        刑事第十六庭審判長法  官  蔡守訓
                                    法  官  徐千惠
                                    法  官  施添寶
以上正本證明與原本無異。
如不服本判決，應於判決送達後10日內向本院提出上訴狀（應抄
附繕本）。告訴人或被害人如對於本判決不服者，應具備理由請
求檢察官上訴，其上訴期間之計算係以檢察官收受判決正本之日
期為準。
                                    書記官  陳弘文
中　　華　　民　　國　　97　　年　 1　  月　　 3      日
